臺灣高等法院高雄分院刑事判決　　　　　九十一年度上易字第八二八號
　　上訴人
　　即被告　　乙○○
　　　　（原名許光祥）
　　　　　　　丙○○
　　　　（原名黃金笑）
　　共　　　同
　　選任辯護人　吳建勛律師
　　　　　　　　游雲莉律師
　　　　　　　　張清雄
右上訴人等因詐欺案件，不服臺灣高雄地方法院八十九年度易字第五五四九號中華民
國九十一年四月三十日第一審判決（起訴案號：臺灣高雄地方法院檢察署八十九年度
偵字第八０六三號），提起上訴，本院判決如左：
      主      文
原判決撤銷。
乙○○共同意圖為自己不法之所有，以詐術使人將本人之物交付，處有期徒刑柒月。
丙○○共同意圖為自己不法之所有，以詐術使人將本人之物交付，處有期徒刑肆月，
如易科罰金，以參佰元折算壹日，緩刑參年。
      事      實
一、乙○○（原名許光祥）曾有詐欺及殺人未遂前科，其所犯殺人未遂罪，經最高法
    院判處有期徒刑八年十月，於民國（下同）八十六年一月十四日假釋出獄，假釋
    中猶不知安分，其與丙○○（原名黃金笑）二人明知並未從事進口百貨業，
    竟基於意圖為自己不法所有之犯意聯絡，於八十九年一月間（當時二人係未婚夫
    妻關係，已於同年六月十八日結婚），推由乙○○向
    甲○○佯稱欲進口日本百貨，貨物已經買好，只缺資金，若甲○○願意投資，於
    二個月內貨品出清即可獲利，並保證給甲○○新臺幣（下同）五十萬元之利潤云
    云，邀甲○○投資合夥，使甲○○不疑有詐，而陷於錯誤，遂同意投資，乃於同
    年一月二十六日與乙○○、丙○○簽立合議書，並前往原審法院公證處認證前開
    合議書，乙○○、丙○○為取信甲○○，復開立如附表所示之本票二紙予甲○○
    ，及由丙○○提供其所有信託登記其母黃陳玉蘭名義坐落桃園縣桃園市○○段六
    八五號土地及其上建號二一八五號即門牌桃園市○○路○段一一八九號二十五樓
    之三房屋，設定一百七十五萬元第二順位抵押權予甲○○，以茲擔保。甲○○乃
    於同年一月二十七日，以其所經營雅利達運動器材有限公司（以下簡稱雅利達公
    司）之名義，向臺灣省合作金庫高雄一心路支庫申請開立美金八萬元（當時美金
    匯換新幣之匯率為一比三０．七六，折合新臺幣二百四十六萬零八百元）之信用
    狀，同年二月一日，甲○○以其雅利達公司定期存單七十四萬五千元（即開狀金
    額）設質，向臺灣省合作金庫高雄分行贖單後，即交予乙○○、丙○○二人一百
    七十五萬元作為投資款項，給付投資款同時甲○○要求扣回其應得利潤五十萬元
    中之一部分三十萬元（故實際上甲○○僅交付一百四十五萬元），餘二十萬元利
    潤，則由乙○○交付鴻喜企業有限公司簽發面額二十萬元之支票抵付，嗣乙○○
    為取回上開二十萬元支票，乃交付發票人劉瑞霞發票日八十九年三月二十日面額
    一百九十三萬六千元之支票一紙作為質押，惟乙○○、丙○○於收受上開投資款
    一百四十五萬元後，並未依約進口日本百貨，而上開作為質押之支票屆期亦因存
    款不足而無法兌現，經甲○○催討，乙○○、丙○○均置之不理，甲○○始知受
    騙。
二、案經被害人甲○○訴由臺灣高雄地方法院檢察署檢察官偵查起訴。
      理      由
一、訊據上訴人即被告乙○○、丙○○固不否認有於八十九年一月間，由乙○○邀約
    告訴人甲○○投資進口日本百貨，以甲○○經營之雅利達公司名義向金融機關申
請開立之八萬元美金信用狀，於贖單後，以一百七十五萬元作為投資之情事，惟
    均矢口否認有詐欺之犯行，被告乙○○辯稱：甲○○曾向伊表示如有賺錢的機會
    要告訴她，適有伊朋友黃長富要自日本進口百貨，邀伊投資二百五十萬元，答應
    給伊一百萬元之利潤，伊乃邀甲○○參加，由甲○○申請上開美金八萬元之信用
    狀作為投資，然開立信用狀時，需交付三成之保證金，該三成保證金即美金二萬
    四千元係由伊支付，又伊有保證甲○○可獲得五十萬元利潤，於向甲○○取得資
    金時，亦已先付給甲○○三十萬元之利潤，而伊自己亦籌措一百多萬元，共湊合
    二百五十萬元，交由黃長富處理，詎黃長富於收取該筆投資款後，尚未自日本進
    口該批百貨，即因意外而身故，伊根本未拿到黃長富允諾之報酬，連出資之款項
    亦不知向何人追討，告訴人甲○○因而對伊產生誤解，且因不甘損失，才提起訴
    訟云云。被告丙○○辯稱：伊與甲○○原本並不認識，不可能邀甲○○投資，只
    因當時伊與乙○○係未婚夫妻關係，知道乙○○邀甲○○投資之事，因甲○○之
    要求，伊提供伊所有信託登記在伊母名下之房屋作為甲○○投資之擔保而已，竟
    一併被甲○○告訴詐欺，甚為冤枉云云。
二、然查右開事實，迭據告訴人甲○○於檢察官偵查中，及其委任之代理人盧世欽律
    師於檢察官偵查暨原審審理時，指訴綦詳，並有合議書影本、法院認證書影本、
    如附表面額一百七十五萬元、五十萬元之本票影本二張、土地及建物登記謄本、
    面額一百九十三萬六千元之支票暨退票理由單影本、雅利達公司七十四萬五千之
    定期存單影本附卷足資佐證。而甲○○確有以其經營之雅利達公司於八十九年一
    月二十七日向台灣省合作金庫高雄一心路支庫申請開立美金八萬元之信用狀，而
    該支庫並未要求開立三成之保證金，旋甲○○於同年二月一日贖單，於贖單時該
    支庫始要求甲○○提出雅利達公司依信用狀金額之三成即七十四萬五千元之定期
    存單，始讓其完成贖單等情，業據證人即台灣省合作金庫一心路支庫（現改制為
    合庫銀行一心路分行）承辦員吳妙梓及該銀行高雄分行職員吳淑芬於本院審理時
    證述屬實，並有前開一心路支庫於九十一年八月三十日復本院函檢附之雅利達公
    司定期存款存單及活期存款明細影本附卷可稽，反觀被告乙○○辯稱由其支付信
    用狀金額三成之保證金云云，並不能舉證以實其說，應非實在。再由告訴人甲○○於檢察官偵查中供稱：伊是交付被告一百七十五萬元，先拿回利潤三十萬元，
    實際給付一百四十幾萬元等語（見偵字第八０六三號卷第四五、五十頁），及被
    告等於八十九年一月二十六日簽發之二張本票，其面額一為一百七十五萬元，一
    為五十萬元，被告丙○○提供房屋設定抵押之金額亦恰為一百七十五萬元，告訴
    人甲○○扣回三十萬元應得利潤後，被告等另交付鴻喜企業有限公司面額二十萬
    元之本票觀之，顯見告訴人與被告原即約定由告訴人以其雅利達公司申請美金八
    萬元之信用狀於該信用狀贖單取得款項後，始交付投資款一百七十五萬元，並保
    證獲利五十萬元，非係以該信用狀直接投資，蓋可認定。
三、被告乙○○雖陳稱本件投資案係由黃長富負責，伊是將投資款交與黃長富，並未
    取得任何憑證，不意黃長富竟因故死亡，致遭告訴人誤會云云。然查被告等邀甲○○投資，甲○○即要被告等書立合議書，並向法院公證，又要求開立本票、支
    票、提供不動產抵押，另要求乙○○之朋友張永浩（業經檢察官處分不起訴）作
    保，如此謹慎嚴苛，反觀被告等將鉅款交予黃長富，竟無絲毫之憑據，實屬不可
    思議。況依一般投資關係，為求日後借款追償及投資利潤分配，衡情論理，常應
    書立契約書、結算書表及對投資對象查驗身分證明以對，至少亦應要求「黃長富
    」提供相關帳冊俾供查核，豈有任令「黃長富」恣意取得巨資而無任何監督其耗
    費過程之理？再酌以被告交付之資金來源有相當部分來自告訴人，理應更加慎重
    ，又於黃長富未進口日本百貨，而突然死亡，致使血本無歸，其竟未有任何追訴
    之行動，凡此在在均與常情有違，被告乙○○所辯，應不足採。
四、被告丙○○就本件所謂投資案，均與乙○○共同具名與告訴人簽立合議書，向法
    院請求認證，並共同開立如附表所列之本票，且提供其所有信託登記在其母黃陳
    玉蘭名下之坐落桃園市○○段六八五號土地及其上門牌桃園市○○路○段一一八
    九號二十五樓之三房屋，設定抵押予告訴人，以資取信，其與被告乙○○有犯意
    之聯絡及行為之分擔，至為明灼。
五、綜上所述，被告乙○○、丙○○二人共同詐騙之犯行已甚明確，所辯要係諉責飾
    卸之詞，不足採信，其等犯行堪予認定。
六、核被告等所為，均係犯刑法第三百三十九條第一項之詐欺取財罪，被告等二人間
    ，有犯意之聯絡及行為之分擔，應依刑法第二十八條論以共同正犯。原審予以論
    罪科利，固非無見；然查被告等向告訴人騙取之款項為一百四十五萬元，已如前
    述，原審未為明確認定，自有未洽，被告等上訴否認犯罪，雖無理由，惟原判決
    既有可議，即屬無可維持，應由本院將原判決撤銷，審酌被告乙○○曾有詐欺及
    殺人未遂前科（未構成累犯），被告丙○○則尚屬初犯，所詐騙之金額，及迄未
    與告訴人和解等情狀，爰予科處被告乙○○有期徒刑柒月，被告丙○○有期徒刑
    月，又犯最重本刑為五年以下有期徒刑之罪，而受六個月以下有期徒刑之宣告
    者，依九十年一月四日修正同年月十日公布之刑法第四十一條第一項規定，亦得
    易科罰金，爰就丙○○所處之刑諭知易科罰金之折算標準。又被告丙○○前未曾
    受有期徒刑以上刑之宣告，有稚齡子女賴其照顧，經此偵審程序之教訓，當知警
    惕，應無再犯之虞，本院認所宣告之刑以暫不執行為適當，為啟其自新，爰併予
    諭知緩刑年。
據上論斷，應依刑事訴訟法第三百六十九條第一項前段、第三百六十四條、第二百九
十九條第一項前段、刑法第二十八條、第三百三十九條第一項、第四十一條第一項、
第七十四條第一款、罰金罰鍰提高標準條例第一條前段、第二條，判決如主文。
本案經檢察官陳新慶到庭執行職務。
中    華    民    國        九十一      年     十一     月      五      日
                              臺灣高等法院高雄分院刑事第四庭
                                  審判長法官  蕭權閔
                                        法官  陳啟造
                                        法官  陳吉雄
右正本證明與原本無異。
不得上訴。
                                      書記官  黎  珍
中    華    民    國        九十一      年     十一     月      七      日
附錄：本判決論罪科刑法條：
刑法第三百三十九條第一項
意圖為自己或第三人不法之所有，以詐術使人將本人或第三人之物交付者，處五年以
下有期徒刑、拘役或科或併科一千元以下罰金。
附表:
┌──┬───┬──────────┬─────────┐
│編號│發票人│發    票    日    期│票面金額（新臺幣）│
├──┼───┼──────────┼─────────┤
│1.  │許光祥│八十九年一月二十六日│一百七十五萬元    │
│    │黃金笑│                    │                  │
├──┼───┼──────────┼─────────┤
│2.  │許光祥│八十九年一月二十六日│五十萬元          │
│   │黃金笑│                    │                  │
└──┴───┴──────────┴─────────┘
                                                                      Ｈ
